【裁判字號】    98,審訴,1573
【裁判日期】    980609
【裁判案由】    偽證
【裁判全文】
臺灣高雄地方法院刑事判決            98年度審訴字第1573號
公  訴  人  臺灣高雄地方法院檢察署檢察官
被      告  甲○○
上列被告因偽證案件，經檢察官提起公訴（98年度偵字第7673號
），本院改依簡式審判程序審理，判決如下：
    主  文
甲○○犯偽證罪，累犯，處有期徒刑伍月。
    事實及理由
一、按本件被告甲○○所犯係死刑、無期徒刑、最輕本刑為3 年
    以上有期徒刑以外之罪，其於準備程序就被訴事實為有罪之
    陳述，經受命法官告知簡式審判程序之旨，並聽取其與公訴
    人之意見後，本院認無不得或不宜改依簡式審判程序進行之
    處，爰依刑事訴訟法第273 條之1 第1 項、第284 條之1 ，
    裁定本件由受命法官獨任進行簡式審判程序，合先敘明。
二、本件犯罪事實及證據，除犯罪事實「竟基於偽證之犯意，先
    後於97年97年7 月23日10時20分許、8 月13 日14 時30分許
    」更正為「竟基於偽證及頂替之犯意，先後於97年7 月23日
    上午10時20分許、97年8 月13日下午2 時30分許」；「足生
    損害於國家刑罰權之正確行使」更正為「此方式頂替陳乃榮
    違反槍砲彈藥刀械管制條例之犯行，並足生損害於國家刑罰
    權之正確行使」；證據部分補充「被告於本院審理中之自白
    」外，餘均引用檢察官起訴書所載，如附件。
三、核被告所為，係犯刑法第164 條第2 項之頂替罪及同法第16
    8 條之偽證罪（關於頂替罪部分，公訴意旨之犯罪事實雖有
    敘及，然於所犯法條漏未論列）。按偽證罪及頂替罪均為侵
    害國家法益之犯罪，其罪數應以訴訟之件數為準，行為人於
    1 件訴訟中，雖先後有多次偽證、頂替情形，仍應論以單純
    一罪（最高法院72年臺上字第3311號判例意旨參照）。被告
    於本案中，雖分別於97年7 月23日、97年8 月13日，均有以
    偽證方式進行頂替之情，然其所作證、頂替之案件，均係本
    院97年度訴字第983 號乙案（即另案被告陳乃榮涉犯槍砲彈
    藥刀械管制條例案件），依據前開說明，其該2 次偽證、頂
    替犯行，均仍應論以單純一罪。被告以一行為觸犯上開2 罪
    名，為想像競合犯，應從一重之偽證罪論處。被告有起訴書
    所載之前科紀錄乙情，有臺灣高等法院被告前案紀錄表在卷
    可稽，其受有期徒刑執行完畢，5 年內故意再犯本件最重本
    刑為有期徒刑以上之罪，為累犯，應依刑法第47條第1 項規
    定加重其刑。爰審酌被告於法院審理時，於案情有重要關係
    之事項，供前具結，而為虛偽證述，並頂替他人罪行，足生
    損害於司法之公正性，所為並無足取，然念其犯後坦承犯行
    ，態度良好，復參以其犯罪之動機、情節等一切情狀，量處
    如主文所示之刑，以示懲儆。
據上論斷，應依刑事訴訟法第273 條之1 第1 項、第284 條之1
、第299 條第1 項前段、第310 條之2 、第454 條第2 項，刑法
第164 條第2 項、第168 條、第55條、第47條第1 項，刑法施行
法第1 條之1 ，判決如主文。
本案經檢察官陳麗琇到庭執行職務。
中    華    民    國    98    年    6     月    9     日
                  刑事第十庭    法  官  陳君杰
以上正本證明與原本無異。
如不服本判決應於收受判決後10日內向本院提出上訴書狀，並應
敘述具體理由。其未敘述上訴理由者，應於上訴期間屆滿後20日
內向本院補提理由書(均須按他造當事人之人數附繕本)「切勿逕
送上級法院」。
中    華    民    國    98    年    6     月    9     日
                                書記官  李承悌
附錄本判決論罪科刑法條全文：
刑法第164 條
藏匿犯人或依法逮捕拘禁之脫逃人或使之隱避者，處2 年以下有
期徒刑、拘役或5 百元以下罰金。
意圖犯前項之罪而頂替者，亦同。
刑法第168 條
於執行審判職務之公署審判時或於檢查官偵查時，證人、鑑定人
、通譯於案情有重要關係之事項，供前或供後具結，而為虛偽陳
述者，處7 年以下有期徒刑。
附件：
臺灣高雄地方法院檢察署檢察官起訴書
                                      98年度偵字第7673號
    被      告  甲○○  男  24歲（民國○○年○月○○日生）
                        住高雄市○○區○○路885-21號12樓
                        國民身分證統一編號：Ｚ000000000號
上列被告因偽證案件，已經偵查終結，認應該提起公訴，茲將犯
罪事實及證據並所犯法條分敘如下：
        犯罪事實
一、甲○○前於民國91年間因搶奪等案件，經臺灣高雄地方法院
    （下稱高雄地院）判處應執行有期徒刑1年10月確定；又於
    同年間因妨害自由案件，經臺灣臺東地方法院判處有期徒刑
    4月確定；上揭2罪，嗣經定應執行刑有期徒刑2年1月確定，
    於93年6月15日縮短刑期假釋出監，其後於94年2月12日假釋
    期滿未經撤銷假釋，以已執行完畢論。猶不知悔改，明知槍
    枝管制編號高鑑0000000000號可發射子彈，具有殺傷力之仿
    BERETTA廠M84型半自動手槍外型製造之氣體動力式槍枝，係
    陳乃榮（違反槍砲彈藥刀械管制條例案件，業經高雄地院於
    97年8月27日，以97年度訴字第983號判決有期徒刑5年，經
    臺灣高等法院高雄分院判決上訴駁回確定）於95年12月底某
    日，在高雄市新興區六合夜市，未經許可，以新臺幣3,500
    元之代價，向真實姓名、年籍不詳之成年男子所購買，而藏
    放於陳乃榮所使用車牌號碼ZA-3188號自小客車後座坐墊下
    方，上開槍枝非其所有，亦非其放置於前開車輛等情，竟基
    於偽證之犯意，先後於97年97年7月23日10時20分許、8月13
    日14時30分許，在高雄地院刑事第15法庭，法官審理97 年
    度訴字第983號陳乃榮違反槍砲彈藥刀械管制條例案件，以
    證人身分出庭時，就陳乃榮是否涉有持有有殺傷力槍枝、槍
    枝來源等具有重要關係之事項，供前具結虛偽證稱：扣案槍
    枝、瓦斯鋼瓶及鋼珠均係伊所有，伊放在向陳乃榮借用之自
    小客車內，忘記取回，陳乃榮交保後，伊曾向陳乃榮表示扣
    案物係依所有等語，足生損害於國家刑罰權之正確行使。
二、案經本署檢察官簽分偵辦。
        證據並所犯法條
一、證據清單及待證事實
┌──┬──────────┬─────────────────────┐
│編號│證據名稱            │待證事實                                  │
├──┼──────────┼─────────────────────┤
│1   │被告甲○○偵查中之供│被告坦承因欠陳乃榮人情，故在法院審理時虛偽│
│    │述                  │陳述扣案槍枝是他所購買。                  │
├──┼──────────┼─────────────────────┤
│2   │被告於97年7月23日在 │證明被告就扣案槍枝為誰所購買，此一具有重要│
│    │高雄地院審理中之證述│關係之事項，供前具結虛偽陳述之事實。      │
│    │及證人結文（高雄地院│                                          │
│    │97年訴字第983號卷第 │                                          │
│    │78至91頁）          │                                          │
├──┼──────────┼─────────────────────┤
│3   │被告於97年8月13日在 │證明被告就扣案槍枝為誰所購買，此一具有重要│
│    │高雄地院審理中之證述│關係之事項，供前具結虛偽陳述之事實。      │
│    │及證人結文（高雄地院│                                          │
│    │97年訴字第983號卷第 │                                          │
│    │117至120頁）        │                                          │
├──┼──────────┼─────────────────────┤
│4   │高雄地院97年度訴字第│證明陳乃榮因未經許可，向他人購買具殺傷力之│
│    │983號、台灣高等法院 │空氣槍，並持有之，經法院判決有期徒刑5年確 │
│    │高雄分院97年度上訴字│定；被告甲○○於法院審理中之證述，均為虛偽│
│    │第1647號判決。      │之事實。                                  │
└──┴──────────┴─────────────────────┘
二、核被告甲○○所為，係犯刑法第168條之偽證罪嫌。被告雖
    有多次偽證行為，然侵害同一國家審判權法益，應僅成立一
    罪。被告曾受如犯罪事實欄所述有期徒刑之執行完畢，5年
    內故意再犯本件有期徒刑以上之罪，為累犯，請依刑法第47
    條第1項之規定加重其刑。
三、依刑事訴訟法第251條第1項提起公訴。
  此  致
臺灣高雄地方法院
中    華    民    國    98    年    4     月    9     日
                              檢察官  乙 ○ ○
上正本證明與原本無異
中    華    民    國    98    年    4     月    14    日
                              書記官  吳 彩 霞
附錄法條：
刑法第168條
於執行審判職務之公署審判時或於檢查官偵查時，證人、鑑定人
、通譯於案情有重要關係之事項，供前或供後具結，而為虛偽陳
述者，處七年以下有期徒刑。


司法院資訊處製作；財團法人民間司法改革基金會備份。
